臺灣高等法院刑事判決　　　　　　　　　　　　　九十三年度上訴字第二八０五號
　　上　訴　人　台灣士林地方法院檢察署檢察官
　　被　　　告　丙○○
　　指定辯護人　本院公設辯護人甲○○
右上訴人因強盜案件，不服臺灣士林地方法院九十二年度訴字第三七三號，中華民國
九十三年七月三十日第一審判決（起訴案號：臺灣士林地方法院檢察署九十一年度偵
字第九一二八號），提起上訴，本院判決如左：
    主  文
原判決撤銷。
丙○○意圖為自己不法之所有，攜帶兇器以強暴至使不能抗拒，而使他人交付其物，
累犯，處有期徒刑柒年陸月。
    事  實
一、丙○○前有公共危險、殺人未遂等前科經判處有期徒刑執行完畢，其最近一次因
    竊盜案件，經判處有期徒刑四月，如易科罰金以三百元折算一日，於民國九十年
    七月十三日執行完畢，猶不知悛悔，復意圖為自己不法所有，於九十一年六月十
    四日下午二時二十二分許，自台北市北投區○○○路四０巷一弄十號住處，騎乘
    其弟黃文廣所有之車牌號碼ＥＦＮ─七八九號輕型機車外出，行至同區○○○路
    十九號對面巷子時，見丁○○一人獨行，有機可乘，便持預藏之客觀上足供兇器
    使用之刀子一把（無證據證明係槍砲彈藥刀械管制條例與所舉之刀械），架在丁○○脖子上，至使丁○○不能抗拒，而交付其所有之皮包一只（內有現金新臺幣
    （下同）一萬元、存摺及印章等物）。得手後，騎乘上開機車沿同區○○街三九
    一巷往巷口方向逃逸，嗣經丁○○報警後循線偵查，並於九十一年八月十五日持
    搜索票至其家中執行搜索，而扣得丙○○所有之牛仔褲一件及其弟弟黃文廣所有
    之安全帽一個、紅色Ｔ恤一件。
二、案經台北市政府警察局北投分局報請台灣士林地方法院檢察署檢察官偵查起訴。
    理  由
甲、程序部分：
一、按依最高法院九十三年度台上字第四０二四號判決要旨：「上訴人於審判程序對
    各該被害人警詢、偵查中之供述均同意作為證據，經核渠等對遭竊之時、地等被
    害事實，俱已指訴甚詳，其陳述適當，符合刑事訴訟法第一百五十九條之五第一
    項之規定，自得為證據。」，本件除證人黃文廣之警訊筆錄，被告及其辯護人爭
    執其證據能力外，對於證人丁○○、乙○○之警詢筆錄、顏碧宏偵訊筆錄均未爭
    執其證據能力，依上揭最高法院判決要旨證人丁○○、乙○○之警詢筆錄、顏碧
    宏偵訊筆錄自得為證據。至於證人黃文廣之警詢筆錄是否具證據能力，依最高法
    院九十三年度台上字第三四九八號判決要旨：「第一百五十九條之二規定：被告
    以外之人於檢察事務官、司法警察官或司法警察調查中所為之陳述，與審判中不
    符時，其先前之陳述具有較可信之特別情況，且有為證明犯罪事實存否所必要之
    情形時，仍有證據能力，自不待言。．．．至陳永龍等人之警詢陳述，與審判中
    之陳述不符部分，原判決說明參以何永慧遭強地點附近監視錄影帶翻拍之照片，
    經陳永龍、張啟賢、林朝順、吳玉煌及朱勝榮指認，認陳永龍等人之先前之警詢
    陳述較為可信，自亦得為證據」，惟如何具有較可信之特別情況自應有嚴格證明
    ，最高法院九十三年台上字第二六四五號判決要旨可資參照。證人黃文廣於原審
    證稱九十一年六月十四日伊有至派出所作筆錄伊記得是晚上去的，警察至網咖找
    伊，伊至警局時被告已經在裡面醉茫茫了，在警局之筆錄係其簽名，但警察未給
    伊看筆錄，警察有拿翻拍照片給伊看，伊在照片上簽名係警察要伊簽的，伊未看
    到「指認人」等字，且警察叫伊說編號５之照片是伊哥哥，否則會算到伊身上等
    語（原審卷第一三三頁至一三七頁），而「指認人」等字體因非事先印妥之例稿
    式指認字體，無法確認係於證人黃文廣簽名之前或之後所填具，且證人黃文廣因
    涉案與否到警局接受詢問，係屬有利害關係之人，是就證人黃文廣之警詢筆錄，
    於無法證明具有較可信之特別情況下，爰就證人黃文廣此部分之警詢筆錄予以證
    據排除，合先敘明。
乙、實體部分：
一、訊據被告丙○○堅決否認有何強盜犯行，辯稱伊當日沒有騎車，係至文化公園與
    「酒空」飲酒，伊當天穿白色、灰色紋的Ｔ恤，扣案照片上穿黑色衣服者伊，穿
    其他顏色衣服者不是伊，扣案紅色衣服係其弟弟的衣服，伊沒穿過云云。經查：
    （一）據被害人丁○○證述九十一年六月十四日於二時三十分左右由郵局領錢返
          家途中，在杏林二路十九號前巷口走出，歹徒騎車停在巷口攔伊，歹徒穿
          著紅色上衣，拿一把刀約二十公分，刀身有洞架在伊脖子上，正面跟伊要
          皮包，要伊把皮包給他，因刀子架在伊脖子上，伊只能將皮包交給歹徒，
          伊皮包內有現金一萬元、存摺、印章，歹徒之後直接騎車往中和街方向逃
          逸，並未離開伊視線，當時沒有別部機車經過，偵查卷第三九頁照片上在
          後面跑的人是伊，騎乘機車之男子係行搶之歹徒，照片上的紅色有變等語
          （九十一年度偵字第九一二八號卷─以下簡稱偵查卷第二四頁至二八頁、
          第四０頁、第八九頁至九一頁、原審卷第九三頁至一０一頁），可得確認
          對被害人丁○○強盜之人，係男性，攜帶兇器刀子、施用強暴手段至使被
          害人丁○○不能抗拒而取其財物、且以機車為交通工具、身穿紅色上衣、
          被害人係在偵查卷第四０照片內上方追趕之人，歹徒係照片內騎乘機車之
          人。
    （二）證人乙○○於警局陳述伊於九十一年六月十四日行經杏林二路十九號對面
          巷子，聽到有人罵三字經，回頭看到一名男子拿著刀站立著，頭戴黑色安
          全帽，機車停在杏林二路十九號對面巷內，車頭往中和街方向停放當時沒
          看見老婆婆，伊很緊張往前走，之後該名男子即騎著黑色機車、身穿紅色
          衣服、戴黑色全罩式安全帽，自其面前經過，當時一位老婆婆追喊有人搶
          皮包，其間沒有其他機車經過，監視系統照片係其發現之現場位置，當時
          伊站在巷內橋頭位置，照片內騎乘機車之男子係伊當時所發現之持刀男子
          等語（偵查卷第三一頁至三三頁、第四一頁），是由證人乙○○證述內容
          可知其曾回頭看見一名男子頭戴黑色安全帽持刀站立在杏林二路十九號對
          面巷內，機車亦停放在對面巷內，有偵查卷第四一頁上方照片可資證明，
          且歹徒隨即騎乘黑色機車、頭戴全罩式黑色安全帽、穿紅色衣服自乙○○
          面前經過，被害人在後追喊，之中沒有其他機車經過該處。
    （三）再依前開證人丁○○證述其被搶後歹徒並未離開其視線，其間亦無機車經
          過，且其係偵查卷第三九頁、第四０頁照片內在後追趕之人，歹徒係照片
          內騎乘機車之人；及證人乙○○證述其回頭看到持刀之人及該持刀之人騎
          乘黑色機車即係偵查卷第四一頁之人，均能確認偵查卷內第三九頁至四一
          頁之機車騎士即是渠等案時所見之歹徒，而渠等確定歹徒係穿「紅色衣服
          」，並有證人丁○○提出紅色之樣本（原審卷第一０五頁），是上開偵查
          卷第三九頁至第四一頁照片中之機車騎士雖穿「橘色」上衣，然依證人趙
          毓秀、乙○○明確供述照片中之機車騎士係穿紅色衣服，可確認上開照片
          中機車騎士「橘色」衣服是色差，是歹徒係偵查卷第三九頁至第四一頁照
          片中騎乘機車者，且確係穿著紅色衣服而非橘色衣服。
    （四）再查原審會同警員顏碧宏勘驗警方調閱案發現場之監視器錄影帶錄製之卷
          附磁碟片，在被告住處所在之杏林三路四十巷與七十巷交叉口處（即被告
          衣、藍色長褲背影之男子在杏林二路四十巷往東方向步行；十四時二十二
          分零五秒至零八秒，穿著前面呈Ｖ字型領子紅色上衣藍褲之男子騎乘黑色
          機車，頭戴黑色安全帽在杏林二路四十巷由東往西行駛，其衣服肩膀、右
          手臂的位置有橘色光澤，如偵查卷第一二二頁之照片（即偵查卷第三七頁
          編號１左邊第一排照片及中間下二張照片，偵查卷第四三頁上部左二張照
          片）；再於同時分十五秒畫面上穿著橘色呈Ｖ字型領子上衣，頭戴安全帽
          騎乘黑色機車由杏林三路七十巷往北行駛欲轉入杏林二路（偵查卷第四三
          頁上部右上一張照片）；嗣同時分不詳秒於中和街三九一巷口攝影機攝得
          著橘色上衣，騎黑色摩托車男子沿中和街三九一巷往北行駛，巷子裡一位
          穿著淺色衣褲之人在上開機車之後追跑（即偵查卷第三九頁編號５照片、
          第四十頁、第四十頁下張、第四三頁上部右下照片、第一二三頁之照片）
          ；嗣於十四時四十五分五十五秒許，著紅色上衣、藍色長褲，未戴安全帽
          騎機車在杏林三路四十巷往東方向行駛（即偵查卷第三七頁下部編號２照
          片，上部中間上二張照片、第四三頁下部左上照片），同時四十六分二十
          一秒該男子在巷子路邊停車畫面中同時有另一男子騎乘不同機車往西方向
          行駛（偵查卷第三七頁上部右排照片、第四三頁下部左下照片）；繼於十
          四時四十九分五十一秒至五十三秒，一男子身著黑上衣、藍色牛仔褲在杏
          林三路四十巷往西行走，同時分五十五秒該男子進入雜貨店（即偵查卷第
          三八頁編號３、４照片、第四三頁下部右下照片），有原審九十二年十二
          月十五日審判筆錄在卷可稽（原審卷第八三頁至八七頁），並有錄影帶翻
          拍照片（偵查卷第三七頁至四三頁、第一二二頁、第一二三頁）、行徑路
          線圖（偵查卷第三六頁）可資比對，由上開勘驗結果及卷附照片，可知自
          杏林三路四十巷騎乘黑色摩托車往西方向行駛之騎士係著紅色呈Ｖ字型上
          衣，在紅色上衣肩膀處會有橘色光影、且戴黑色安全帽（偵查卷第三七頁
          編號１、編號２照片、第四三頁照片），而偵查卷第三九頁、第四０頁、
          第四一頁中和街三九一巷錄影帶翻拍照片上騎士雖係身著橘色衣、呈Ｖ字
          型領，惟據前揭證人丁○○、乙○○所述實係穿著紅色衣服，俱如前述，
          故二處之騎士均係穿著紅色呈Ｖ型領之衣服、戴黑色安全帽；再者，騎士
          自杏林三路四０巷所騎乘之機車係黑色，與由杏林三路七十巷欲轉入杏林
          二路拍攝之機車及杏林二路十九號前銜接至中和街三九一巷內拍得歹徒之
          機車均是黑色機車，且自杏林三路四十巷騎出之機車車前頭擋泥板造型、
          圓形照後鏡（即偵查卷第三七頁編號１照片中排下二張照片、偵查卷第四
          三面上部左邊照片）與偵查卷第三九頁、四０頁、第四一頁歹徒之機車車
          前頭擋泥板造型及圓形照後鏡相同，並均與偵查卷第四四頁照片所示被告
          之弟黃文廣所有之車牌號碼ＥＦＮ─七八九號機車之車前頭擋泥板造型、
          圓形照後鏡相同，再者由杏林三路四十巷、至杏林三路七十巷與杏林二路
          之轉彎處，再至中和街三九一巷攝影處，全程大約一九０公尺，有行徑路
          線圖在卷可按（偵查卷第三六頁），且依前開勘驗錄影帶騎士出現之時間
          點均顯示在十四時二十二分，均同在一分鐘之內，而據證人黃文廣證稱自
          第一三六頁），職是，由杏林三路四十巷騎出之機車騎士與中和街三九一
          巷攝得之歹徒穿著衣服顏色、衣領造型、安全帽顏色、機車之顏色、機車
          擋泥板造型、圓形照造後鏡均相同，且攝影之杏林三路四十巷與杏林三路
          七十巷轉彎處、杏林三路七十巷與杏林二路之轉彎處、中和街三九一巷等
          處之攝影機照得之上開騎士時間均顯示在案發當日之十四時二十二分內，
          各該顯示之時間、地點均密接，雖到達杏林二路十九號對面巷子（連接中
          和三九一巷）之路，雖尚有杏林二路東向西及杏林二路十九號旁之巷子，
          且證人余政書證述該處並沒有攝影機之裝置等語（本院九十三年十一月二
          十四日審判程序筆錄），但是以同在一分鐘內，從該處會有與自杏林三路
          四十巷騎出之騎士穿著相同顏色衣服、衣領造型、黑色安全帽，並騎乘相
          同顏色、機車擋泥板造型、圓形照後鏡之機車之人，其機率其實微乎其微
          ，故不致使人有合理懷疑於一分鐘內會另有穿著相同衣服顏色、衣領造型
          、西色安全帽，並騎乘相同顏色、機車擋泥板造型、圓形照造後鏡之機車
          之人自杏林二路東向西及杏林二路十九號旁之巷子駛來並進入杏林二路十
          九號對面巷子內進入中和街三九一巷。是綜上述，雖由案發附近之攝影機
          拍得機車騎士之影像，因戴安全帽無從辨認其臉孔，但由攝影機攝得之騎
          士之穿著、使用之交通工具、行進動線、行進之時間、作案地點與被告住
          處之相關地緣關係，可確定自杏林三路四十巷東向西穿紅色衣服、戴安全
          帽騎乘機車之騎士（即偵查卷第三七頁編號１照片左排及中排下二張照片
          ）即是中和街三九一巷攝得之歹徒騎士（偵查卷第三九頁編號５、第四０
          頁、第四一頁）。又查案發後同日十四時四十五分五十五秒至四十六分二
          十一秒許，一男子著紅色上衣（紅衣周圍泛橘色）、藍色長褲，未戴安全
          帽騎機車在杏林三路四十巷往東方向行駛並停在最告出發時走出之路邊停
          車（即偵查卷第三七頁下部編號２照片，上部中間上二張照片、第四三頁
          下部左上照片），且被告供述係其本人（偵查卷第十九頁背面、九十一年
          度聲羈字第一五一號卷─以下簡稱聲羈卷第十一頁、第十二頁），亦可確
          定被告出門作案後與回家之衣著均係同一人，且機車之車牌係綠底，亦與
          卷附被告之弟黃文廣機車照片（偵查卷第四四頁）之車牌底色綠色相同，
          益證卷附紅衣騎乘機車之人係被告無誤。
    （五）又查被告於警訊時供承偵查卷第三七頁編號１（即自杏林三路四０巷騎乘
          黑色機車由東向西）、２（即未戴安全帽騎機車在杏林三路四十巷西往東
          方向行駛）、偵查卷三八頁編號３、４之照片上之人（前往雜貨店）是其
          本人，只有編號５不是伊其本人（偵查卷第十九頁背面）；復於九十一年
          十月一日陳述照片中穿色黑色及紅色衣服者係伊，穿橘色衣服者不是伊，
          當天伊穿紅色之衣服去喝酒，回家後有流汗，又換黑色之衣服等語（聲羈
          卷第十一頁、第十二頁），繼於九十二年四月二日供述照片編號１是伊騎
          弟弟之機車從家門口要出去繞一繞，不記得要去那裡，當時伊穿弟弟紅色
          的衣服，因剛起床他的衣服就放在客廳椅子上等語（偵查卷第一一八頁、
          第一一九頁），且被告復供述穿紅色衣服男子所騎之機車，像其弟弟所騎
          乘之摩托車等語（原審卷第八四頁），是由被告前開供述，被告坦承偵查
          卷第三七頁照片內自杏林三路四十巷騎乘黑色機車、穿紅衣服、戴黑色安
          全帽之人係其本人，且其當天係穿紅色之衣服。且被告亦供述偵查卷第三
          七頁編號１右排上方照片上之騎乘不同型式機車之人係賣豬肉的，他可以
          作證警察說伊如果承認即辦搶奪，不承認即辦強盜等語（原審卷第八四頁
          ），又據證人顏碧宏證稱被告有飲酒之習慣，常喝酒鬧事至派出所，一年
          到派出所之機會很高，看畫面正面、背影頭髮、身高、體型，不用看車牌
          就可以知道他是被告等語 (原審卷第八二頁），由被告及證人顏碧宏上開
          所述，顯見拍攝畫面之騎士雖臉孔不清或覆蓋，但依人的熟識度、身型指
          認照片中之人仍屬可能，是被告於前揭調查程序中指認照片中其住處附近
          巷道中穿紅衣服騎機車之人係其本人，應不致誤認，其於本院審理中翻異
          陳詞辯稱案發日伊穿白、灰紋之衣服，照片中穿黑色照片之人係伊，穿其
          他顏色之衣服者均不是伊云云，係事後卸責之詞，不足採信。再者，被告
          原供述獨自一人在文化公園喝酒云云（偵查卷第七０頁、聲羈卷第十一頁
          ），嗣於本院審理時改供稱係與綽號「酒空」者一起飲酒（本院九十三年
          十一月二十四審判程序筆錄第十一頁），又不能供「酒空」者真實姓名、
    （六）由前開（四）論述，確定自杏林三路四十巷由東向西穿著紅色上衣、戴安
          全帽騎乘機車之騎士（即偵查卷第三七頁編號１照片左排及中排下二張照
          片）即是中和路三九一巷攝得之歹徒騎士（偵查卷第三九頁編號５、第四
          ０頁、第四一頁），再承前（五）之論述，認定被告即是自杏林三路四十
          巷由東向西穿著紅色上衣、戴安全帽之機車騎士，是可確定被告即係強盜
          被害人丁○○之中和街三九一巷攝得之歹徒騎士（偵查卷第三九頁編號５
          之照片），此外復有扣案作案用被告之弟所有之黑色安全帽一頂可參，事
          證明確，被告之犯行洵堪認定。
　　（七）公訴人請求傳喚證人乙○○確認歹徒外型，惟證人乙○○於本院審理期日
          未到庭，經核事證業經明確，且證人乙○○於前揭警訊時表示無法指認歹
          徒為何人（偵查卷第三三頁），是無必要再傳喚證人乙○○到庭，併此敘
          明。
二、被告持兇器刀子，抵住被害人，致使不能抗拒而使其交付財物，核其所為，係犯
    刑法第三百三十條第一項之加重強盜罪。又被告前因竊盜案件，經判處有期徒刑
    四月，如易科罰金以三百元折算一日，於九十年七月十三日執行完畢，其於有期
    型刑執行完畢，五年內再犯本件有期徒刑以上之刑之罪，為累犯，應依法加重其
    刑。
三、原審判決以偵查卷第三九頁、第四０頁照片上歹徒穿著之衣服是否有色差，無科
    學證據，且歹徒穿著之衣服、機車型式、全罩式安全帽均不具特殊性，不排除由
    杏林二路東向西及杏林二路十九號旁之巷子駛來之人車亦有涉案之可能，且警方
    扣得之紅色Ｔ恤亦與卷附照片內歹徒之衣服非同一款式，因認被告嫌疑不足而為
    無罪之諭知，固非無見，惟原審疏未審酌證人丁○○、乙○○指認照片內之歹徒
    實係穿著紅色衣服，及在短暫一分鐘內，穿著相同紅色依服、衣領造型、黑色安
    全帽，並騎乘相同型式擋泥板、圓形照後鏡、顏色之機車之人出現在案發地點之
    可能性高低，俱如前揭所述，遽為無罪之諭知，殊嫌率斷，上訴意旨指摘及此，
    非無理由，自應由本院撤銷改判。爰審酌被告犯罪之手段、犯罪所得之財物、對
    被害人造成之損害，及犯罪後飾詞卸責等一切情狀，量處如主文第二項所示之刑
    ，以資懲儆。未查扣案之作案用黑色安全帽一頂，係被告之弟黃文廣所有，業經
    證人黃文廣證述在卷（原審卷第一四三頁），且非違禁物，爰不諭知收沒收。又
    扣案之牛仔褲一條雖被告供述係其所有，但非專供犯罪用之物（參照最高法院十
    八年上字第一四二七號判例意旨），爰不為沒收之諭知。末查扣案之紅色Ｔ恤一
    件係證人黃文廣所有，業據供明在卷（原審卷第一四三頁），且扣案之紅色Ｔ恤
    係圓型領，與卷附照片被告所穿著呈Ｖ字型領不同，且扣案之Ｔ恤胸前有一塊白
    色底上有文字，有卷附照片可稽（偵查卷第四九頁），與前揭案發當天被告所穿
    之紅色衣服胸前未有浮現白底黑字，明顯有異，扣案之紅色Ｔ恤應非被告案發當
    天其所穿著其弟之紅色衣服，另亦可證被告於九十一年十月一日陳述警察到其家
    中搜索扣得之紅色襯衫是其六月十四日所穿云云（聲羈卷第十二頁，本次之筆錄
    未曾記載法官提示證物，被告所述未經辨認證物），不足採信，是扣案之紅色Ｔ
    恤不諭知沒收。至於被告作案用之刀子，因未扣案，且不能證明係屬槍砲彈藥刀
    械管制條例管制之刀械違禁物，爰不諭知沒，併此敘明。
據上論斷，應依刑事訴訟法第三百六十九條第一項前段、第三百六十四條、第二百九
十九條第一項前段、第三百三十條第一項、第四十七條，判決如主文。
本案經檢察官洪泰文到庭執行職務。
中　　　華　　　民　　　國　　九十三　　年　　　十二　　　月　　　八　　日
                              臺灣高等法院刑事第十七庭
                                  審判長法  官  陳 正 雄
                                        法  官  許 錦 印
                                        法  官  杜 惠 錦
右正本證明與原本無異。
如不服本判決，應於收受送達後十日內向本院提出上訴書狀，其未敘述上訴之理由者
並得於提起上訴後十日內向本院補提理由書（均須按他造當事人之人數附繕本）。
                                        書記官  楊 秋 鈴
中　　　華　　　民　　　國　　九十三　　年　　　十二　　　月　　　八　　日
附錄：本案論罪科刑法條全文
中華民國刑法第三百三十條
犯強盜罪而有第三百二十一條第一項各款情形之一者，處七年以上有期徒
刑。
前項之未遂犯罰之。
